臺灣臺中地方法院民事裁定　　　　　100年度司養聲字第226號
聲　請　人
即　收養人　邁克爾．亞當．舒曼.
　　　　　　愛麗珊德拉．舒曼.
代　理　人　牛芸
聲　請　人
即被收養人　塗依凡
法定代理人　塗淳聿
上　一　人
法定代理人　塗高德
　　　　　　顏文碧
上列當事人間聲請收養認可事件，本院裁定如下：
    主  文
認可邁克爾．亞當．舒曼即Michael Adam Shuman及愛麗珊德拉
．舒曼即Alexandra Shuman於民國一００年七月十四日共同收
養塗依凡為養女。
程序費用由聲請人負擔。
    理  由
一、按民法第1079條所定認可收養子女事件，由收養人住所地之
    法院管轄；收養人在中華民國無住所者，由被收養人住所地
    或所在地之法院管轄，非訟事件法第133 條定有明文。次按
    ，關於涉外事件之國際管轄權誰屬，涉外民事法律事用法固
    未明文規定，惟受訴法院尚非不得就具體情事，類推適用國
    內法之相關規定（最高法院95年度台抗字第2 號民事裁定意
    旨參照）。關於涉外收養事件之國際管轄權歸屬，非訟事件
    法並無明文規定，則應類推適用我國法之相關規定。本件聲
    請人即收養人邁克爾．亞當．舒曼即Michael Adam Shuman
    及愛麗珊德拉．舒曼即Alexandra Shuman為美國紐約州人，
    在中華民國地區並無設籍及住所，而被收養人塗依凡則住在
    臺中市○○區○○街132號，有戶籍謄本在卷可稽。揆之上
    開說明，本院自有管轄權，先予敘明。
二、本件聲請意旨略以：聲請人即收養人邁克爾．亞當．舒曼即
    Michael Adam Shuman（男、民國○○年○○月○○日生、美國人
    ）、愛麗珊德拉．舒曼即Alexandra Shuman（女、57年8月1
    0日生、美國人）係夫妻關係，於100年7 月14日與被收養人
    塗依凡（女、100年6月9日生）訂立收養契約，由其法定代
    理人即生母塗淳聿及生母之法定代理人塗高德及顏文碧代為
    並代受意思表示，雙方簽訂書面收養同意書，由收養人收養
    被收養人為養女，收養人有正當職業及財產，確有扶養被收
    養人能力，為此依民法第1079條第1 項規定聲請本院認可等
    語。並提出被收養人及出養人戶籍謄本影本、原生家庭媒合
    確認書、經駐紐約台北經濟文化辦事處驗證之紐約州公證人
    證明書暨收養同意書、出養人及委託人身分證影本、聲明書
    、紐約州政府證明書暨授權書、紐約州公證人證明書暨收養
    家庭訪視報告（原文影本、譯本；內含在職證明、財產證明
    、健康證明、犯罪紀錄調查）、收養人夫妻美國護照影本、
    紐約州收養法規（原文影本、譯文）、居家生活照片、紐約
    州州政府證明書（原文影本、譯文）為證。
三、按有關收養事件，其中一方為外國人士者，依涉外民事法律
    適用法第18條第1 項之規定，收養之成立及終止，依各該收
    養者、被收養者之本國法。本件收養人邁克爾．亞當．舒曼
    及愛麗珊德拉．舒曼均為美國人，而被收養人塗依凡為中華
    民國人，揆諸上開規定，即應分別適用美國法及我國法。依
    美國紐約州統一法律第110條規定，成年夫妻可以一起進行
    收養。再按夫妻收養子女時，應共同為之；子女被收養時，
    應得其父母同意。但有下列各款情形之一者，不在此限：(一)
    父母之一方或雙方對子女未盡保護教養義務或有其他顯然不
    利子女之情事而拒絕同意。(二)父母之一方或雙方事實上不能
    為意思表示；被收養者未滿七歲時，應由其法定代理人代為
    並代受意思表示；收養應以書面為之，並向法院聲請認可。
    收養有無效、得撤銷或違反其他法律規定者，法院應不予認
    可；法院為未成年人被收養之認可時，應依養子女最佳利益
    為之；收養自法院認可裁定確定時，溯及於收養契約成立時
    發生效力，我國民法第1074條、第1076條之1第1項、第1076
    條之2第1項、第1079條、第1079條之1、第1079條之3分別定
    有明文。復按法院認可兒童及少年收養事件，應基於兒童及
    少年之最佳利益，斟酌收養人之人格、經濟能力、家庭狀況
    及以往照顧或監護其他兒童及少年之紀錄決定之；法院認可
    兒童及少年之收養前，應命主管機關或兒童及少年福利機構
    進行訪視，提出調查報告及建議。收養人或收養事件之利害
    關係人亦得提出相關資料或證據，供法院斟酌，我國兒童及
    少年福利法第14條第1、4項亦定有明文。
四、經查，收養人與被收養人間，已合法成立收養關係，亦無我
    國民法第1079條第2 項所述情形，並符合美國紐約州收養法
    之規定，有上開證據及經收養人夫妻之共同代理人牛芸、被
    收養人法定代理人即生母塗淳聿及生母之法定代理人塗高德
    及顏文碧到庭陳明收養及出養之意願可據。復查：
  (一)本件收養事件，依收養人所提出之收養家庭訪視報告之內容
    略以：1.收養動機：邁克爾與愛麗珊德拉他們生了兒子納撒
    尼爾後遭遇過一次小產，決定不進行任何侵入性治療，認為
    收養是更自然的選擇，他們認識已經收養臺灣和其他國家孩
    子的家庭，他們認為能夠輕鬆將臺灣文化包容入他們的生活
    ，並幫助他們的孩子保持與原生文化的連結。2.職業及財務
    狀況：邁克爾主要業務是4food 有限公司，也是國家公共廣
    播電台董事會一員，年收入50萬美元；愛麗珊德拉擔任全職
    家長，經濟穩定安全，有能力承擔孩子的財務責任。3.健康
    狀況：邁克爾與愛麗珊德拉分別於99年10月25日及10月27日
    經檢查均健康良好，身體、心理及情緒健康。4.犯罪紀錄調
    查：經警方清查及虐待兒童紀錄清查沒有發現邁克爾與愛麗
    珊德拉有上開紀錄。5.評估建議：邁克爾與愛麗珊德拉是一
    對熱情的夫婦，有大量的愛、機會與各種興趣提供給一個孩
    子，在養育他們兒子納撒尼爾時他們已證明是卓越的父母，
    他們準備好要帶另一個孩子加入他們家，他們身心健康且財
    務安全，有一個穩固及充滿愛的婚姻，建議從臺灣收養1 名
    年齡為剛出生至12個月大之間有正常發育可能性的女孩等情
    ，此有聲請人提出之收養家庭訪視報告為證。
  (二)另被收養人之本生家庭部分，經本院依兒童及少年福利法第
    14條第1項、第4項規定，函請財團法人中華民國兒童福利聯
    盟文教基金會（下稱兒童福利聯盟基金會）及財團法人私立
    天主教中華聖母社會福利慈善事業基金會（下稱中華聖母基
    金會）派員對被收養人、被收養人法定代理人進行訪視，訪
    視報告略以：1.被收養人塗小妹現年3 個月大，個性文靜溫
    和，外型可愛，由新希望社會福利基金會協助安置及辦理出
    養事宜，塗小妹目前健康與發展均正常，新希望基金會替其
    媒合比對美國籍收養人，確認被收養人目前被照顧狀況佳。
    2.評估生母原生家庭經濟狀況尚足以撫育被收養人成長，然
    生母及家人考量生母年紀尚輕，未來仍有升學之規劃，為求
    給予被收養人一健全之家庭而有出養之規劃，建請確認本件
    是否曾經過國內媒合再評估收養人適切性等語，有兒童福利
    聯盟基金會100年10月7 日兒盟訪字第1000274號函暨訪視報
    告及中華聖母基金會100年10月25日（100）財中福基字第08
    15號函暨訪視調查報告書在卷可憑。而本院審酌被收養人原
    生家庭之出養動機，經被收養人生母塗淳聿及生母之法定代
    理人塗高德及顏文碧到庭陳述：因為被收養人生母還是學生
    ，且希望給被收養人一個完整正常的家庭等語（本院100年9
    月27日訊問筆錄參照），本件出養理由尚屬正當；且本件收
    出養業經新希望收出養服務中心國內媒合後無法找到適合的
    國內收養人而選擇國外收養，此有原生家庭媒合確認書附卷
    可稽，堪信為真實。
五、審酌上情，本件被收養人之生母為未成年學生，無法提供子
    女即被收養人妥善健全之成長空間與照顧，為給予被收養人
    良好之成長環境，本院認有出養必要性。又參酌前揭訪視報
    告，足認收養人人格、經濟能力、家庭狀況、教育程度、社
    經地位皆屬良好，家庭關係亦和諧親密，可提供被收養人良
    好之成長環境，且有足夠之親友資源可協助照顧被收養人，
    能勝任教養被收養人之責，另查收養人收養動機及出養人之
    出養動機皆屬單純，而收養人願履行親職，無不利被收養人
    情事，綜上所述，本院為被收養人利益考量，斟酌被收養人
    之生活扶養、身心健全發展及倫理道德之培養，認本件收養
    符合被收養人之利益。為提供被收養人安全、關愛之生活教
    養環境，且本件並無我國民法第1079條第2 項之事由，並符
    合美國紐約州收養法相關規定，從而，本院認本件收養已符
    合雙方之最佳利益，依法應予認可。
六、依非訟事件法第21條第1項、第23條，民事訴訟法第85條第1
    項，裁定如主文。
中    華    民    國  100    年     12    月     5    日
                    家事法庭    司法事務官  許曉怡
以上正本係照原本作成
如不服本裁定，須於裁定送達後10日之不變期間內，向本院提出
抗告狀，並繳納抗告費新臺幣1,000元
中    華    民    國  100    年     12    月     5    日
                                書記官  廖于萱